【裁判字號】    90,上,378
【裁判日期】    900821
【裁判案由】    拆屋還地
【裁判全文】
臺灣高等法院民事判決  九十年度上字第三七八號
      上  訴  人  丁○○
      被  上訴人  甲○○
                  乙○
                  丙○○
                  己○○
                  庚○○
右當事人間拆屋還地事件，上訴人對於中華民國九十年二月五日臺灣士林地方法院八
十九年度訴字第八五九號第一審判決提起上訴，本院判決如左：
    主    文
上訴駁回。
第二審訴訟費用由上訴人負擔。
    事    實
甲、上訴人方面：
壹、聲明：
一原判決廢棄。
二被上訴人在第一審之訴及假執行之聲請均駁回。
貳、陳述：除與原判決記載相同者，茲引用之外，補稱：
一伊所有門牌號碼臺北市○○○道○段五二號及五二之一號房屋（下稱系爭房屋）係
  伊父曹善經被上訴人之父同意，使用坐落臺北市○○段○○段五０五號土地（下稱
  系爭土地）於三十九年間興建，並經核發建物平面圖登記在案，自係合法房屋。
二伊已向被上訴人乙○、丙○○、甲○○購買系爭土地應有部分，並登記為伊子戊○
  ○所有，被上訴人庚○○亦與伊訂立買賣契約，惟嗣反悔不賣，並非伊違約。
、證據：提出建物平面圖、稅籍證明、門牌證明為證。
乙、被上訴人方面：
壹、聲明：駁回上訴
貳、陳述：除與原判決記載相同者，茲引用之外，補稱：
    除被上訴人己○○外，其餘被上訴人均與上訴人簽約，將系爭土地應有部分售與
    上訴人，惟被上訴人庚○○之應有部分已設定高額扺押，無法移轉與上訴人。
、證據：除援用原審提出者外，補提土地登記簿謄本為證。
    理    由
甲、程序方面
一按訴訟標的，對於共同訴訟之各人，必須合一確定者，共同訴訟人中一人之行為不
  利益於共同訴訟人者，對於全體不生效力，民事訴訟法第五十六條第一項第一款定
  有明文。本件訴訟，係全體共有人本於共有物所有權依民法第七百六十七條規定對
  侵害所有權之人請求返還所有物之訴訟，其性質屬必要共同訴訟，被上訴人乙○、
  丙○○、甲○○雖於本院聲明撤回起訴，惟撤回起訴，將使被上訴人就本件訴訟當
  事人不適格，自屬不利益於共同訴訟人，依上開說明，對於被上訴人全體不生效力
  。
二次按訴訟繫屬中為訴訟標的之法律關係，雖移轉於第三人，於訴訟無影響，但第三
  人如經兩造同意，得聲請代當事人承當訴訟；法院知悉訴訟標的有移轉者，應即以
  書面將訴訟繫屬之事實通知第三人，修正後民事訴訟法第二百五十四條定有明文。
  系爭土地原為被上訴人共有，被上訴人本於所有權請求命上訴人將坐落系爭土地上
  房屋拆除，返還土地與伊等，原審宣示判決後，被上訴人乙○、丙○○、甲○○已
  將渠等應有部分移轉登記為訴外人戊○○所有，有土地登記簿謄本附卷可憑，本院
  已將本件訴訟繫屬之事實通知戊○○，惟戊○○明白到庭表示不願承當訴訟，依上
  開說明，乙○、丙○○、甲○○仍得繼續為當事人。
乙、得心證之理由
一被上訴人主張：系爭土地為伊等共有，上訴人無正當權源，其所有系爭房屋之一部
  占用系爭土地如原審判決附圖所示Ａ部分面積二九‧一０平方公尺等情，爰本於民
  法第七百六十七條規定，請求上訴人將占用系爭土地房屋拆除，返還土地與伊等之
  判決。
二上訴人則以：系爭房屋係伊父得被上訴人之父同意而於系爭土地上興建，口頭成立
  租約，曾經繳租，惟被上訴人最近二、三年未來收租，伊已向被上訴人乙○、丙○
  ○、甲○○購得系爭土地應有部分等語，資為抗辯。
三查被上訴人主張：系爭土地為伊等共有，上訴人所有系爭房屋之一部占用系爭土地
  如原審判決附圖所示Ａ部分面積二九‧一０平方公尺等事實，業據提出土地登記簿
  謄本為證，並為上訴人所自認，且經原法院至現場勘驗屬實，製有勘驗筆錄並囑託
  臺北市士林地政事務所派員測量，繪有複丈成果圖附卷足憑，自堪信為真實。上訴
  人雖辯稱：伊父得被上訴人之父同意於系爭土地上興建系爭房屋，口頭成立租賃契
  約，曾經繳納租金云云，惟為被上訴人所否認，上訴人提出之稅籍證明、門牌證明
  僅能證明系爭房屋設有稅籍、編有門牌而已；提出之建物平面圖不能證明係系爭房
  屋之平面圖，亦不能證明確經被上訴人之父同意興建及兩造間確有租賃關係，所辯
  自不足採信。
四上訴人復辯稱：伊已向被上訴人乙○、丙○○、甲○○購得系爭土地應有部分云云
  。惟被上訴人乙○、丙○○、甲○○係將渠等應有部分移轉登記為上訴人之子戊○
  ○所有，有土地登記簿謄本附卷可按，上訴人並未登記為共有人，自不能謂就系爭
  土地有使用之權源，何況共有人僅得按其應有部分使用收益共有物，而不得單獨將
  共有物全部供自己或他人使用，戊○○雖現為系爭土地共有人，亦不得使上訴人所
  有房屋占用系爭土地。上訴人既不能證明有使用系爭土地之正當權源，則被上訴人
  本於民法第七百六十七條規定，請求上訴人將占用系爭土地之房屋拆除，返還土地
  與被上訴人即無不合，原判決准如被上訴人之請求，並依其聲請，為以供擔保為條
  件之假執行宣告，洵屬正當。上訴意旨指摘原判決不當，求予廢棄改判，為無理由
  ，應予駁回。
五據上論結，本件上訴為無理由。依民事訴訟法第四百四十九條第一項、第七十八條
  ，判決如主文。
中      華      民      國    九十      年      八      月    二十一    日
                                民事第五庭
                                    審判長法  官  黃  熙  嫣
                                          法  官  詹  文  馨
                                          法  官  鄭  傑  夫
右正本係照原本作成。
不得上訴。
中      華      民      國    九十      年      八      月    二十二    日
                                          書記官  劉  家  聲


司法院資訊處製作；財團法人民間司法改革基金會備份。
